臺灣臺中地方法院刑事判決              100年度訴字第124號
公  訴  人  臺灣臺中地方法院檢察署檢察官
被      告  陳祐振
指定辯護人  本院公設辯護人賴忠杰
上列被告因毒品危害防制條例案件，經檢察官提起公訴（99年度
偵字第22898號、第23404號、第25000號），本院判決如下：
    主    文
陳祐振犯如附表編號1至3所示之罪，均累犯，分別處如附表編號
1至3所示之刑。應執行有期徒刑拾年陸月，扣案之廠牌易利信、
序號000000000000000號之行動電話壹支（內含門號0000000000
號SIM卡壹張）沒收；未扣案之廠牌SONY、序號000000000000000
號之紅色行動電話壹支（內含門號0000000000號SIM卡壹張）沒
收，如全部或一部不能沒收時，追徵其價額；未扣案之販賣毒品
所得合計新臺幣貳萬柒仟捌佰元沒收，如全部或一部不能沒收時
，以其財產抵償之。
    犯罪事實
一、陳祐振曾因施用毒品案件，經本院裁定送執行觀察、勒戒後
    ，認無繼續施用毒品之傾向，由臺灣臺中地方法院檢察署檢
    察官以94年度毒偵字第1618號為不起訴處分確定。另於92年
    間，因違反槍砲彈藥刀械管制條例案件，經本院以93年度訴
    字第133 號判決判處有期徒刑5 年1 月確定，於97年8 月5
    日縮短刑期假釋出監，並於99年2 月10日假釋期滿未經撤銷
    而視為執行完畢。詎仍不知悔改，明知海洛因係毒品危害防
    制條例所列管之第一級毒品，不得持有、轉讓及販賣。竟意
    圖營利，基於販賣第一級毒品海洛因之犯意，以其持用之門
    號0000000000號之行動電話作為聯絡工具，為下列犯行：
  (一)於如附表編號1所示之時間、地點，以如附表編號1所示之方
    式，販賣第一級毒品海洛因予蔡鋒諺1次。
  (二)於如附表編號2所示之時間、地點，以如附表編號2所示之方
    式，同時販賣第一級毒品海洛因予張國基及陳東源1次。嗣
    於99年7月8日，陳祐振因另件施用毒品案件，經臺中市警察
    局（現改制為臺中市政府警察局）第二分局警員於臺中市西
    屯區○○○路與太原五街口攔檢查獲該案，並扣得其所有供
    聯絡如附表編號1、2所示販賣第一級毒品犯行所用之廠牌易
    利信、序號000000000000000號之行動電話1支（內含門號00
    00000000號SIM卡1張）。
  (三)於如附表編號3所示之時間、地點，以如附表編號3所示之方
    式，販賣第一級毒品海洛因予張俊卿1次。嗣於99年7月23日
    ，陳祐振因另件施用毒品案件，經臺中縣警察局（現改制為
    臺中市政府警察局）烏日分局警員持搜索票在臺中市○○區
    ○○路3段6號8樓之13查獲該案，並扣得其所有供聯絡如附
    表編號3所示販賣第一級毒品犯行所用之廠牌SONY、序號000
    000000000000號之紅色行動電話1支（內含門號0000000000
    號SIM卡1張）（按該案扣得之紅色行動電話連同其內SIM卡
    ，業於100年6月13日經臺灣臺中地方法院檢察署發還陳祐振
    之受託人蔡麗紅）；再於99年9月10日，陳祐振因另案販賣
    毒品犯行遭查獲，並經臺灣臺中地方法院檢察署檢察官向本
    院聲請羈押獲准後，臺灣臺中地方法院檢察署檢察官隨即再
    指揮臺灣臺中地方法院檢察署檢察事務官、行政院海岸巡防
    署海岸巡防總局中部地區巡防局苗栗機動查緝隊及臺中市警
    察局（現改制為臺中市政府警察局）刑警大隊，於99年9月
    16日持本院所核發之搜索票前往陳祐振前於臺中市○○區○
    ○路3段6號8樓之13之租屋處實行搜索，而循線查悉上情。
二、案經臺灣臺中地方法院檢察署檢察官自動檢舉後，指揮行政
    院海岸巡防署中部地區巡防局苗栗機動查緝隊、臺中市警察
    局（現改制為臺中市政府警察局）移送臺灣臺中地方法院檢
    察署檢察官偵查起訴。
    理    由
一、證據能力之說明﹕
    按「被告以外之人於偵查中向檢察官所為之陳述，除顯有不
    可信之情況者外，得為證據」，刑事訴訟法第159條之1第2
    項定有明文。偵查中對被告以外之人（包括證人、鑑定人、
    告訴人，被害人及共同被告等）所為之偵查筆錄，或被告以
    外之人向檢察官所提之書面陳述，性質上均屬傳聞證據。惟
    現階段刑事訴訟法規定檢察官代表國家偵查犯罪、實施公訴
    ，依法其有訊問被告、證人及鑑定人之權，證人、鑑定人且
    須具結，而實務運作時，檢察官偵查中向被告以外之人所取
    得之陳述，原則上均能遵守法律規定，不致違法取供，其可
    信度極高，是以，除反對該項供述得具有證據能力之一方，
    已釋明「顯有不可信之情況」之理由外，不得遽指該偵查中
    之陳述不具證據能力。又「被告以外之人於審判外之陳述，
    雖不符前四條之規定，而經當事人於審判程序同意作為證據
    ，法院審酌該言詞陳述或書面陳述作成時之情況，認為適當
    者，亦得為證據。當事人、代理人或辯護人於法院調查證據
    時，知有第159條第1項不得為證據之情形，而未於言詞辯論
    終結前聲明異議者，視為有前項之同意」，同法第159條之5
    亦定有明文（最高法院100年度台上字第954號判決可資參照
    ）。本件關於以下論及之證人張國基、陳東源、張俊卿於偵
    查中向檢察官所為之陳述，業經具結且查無顯不可信之情形
    存在，依上開刑事訴訟法第159條之1第2項規定，具證據能
    力。又證人蔡鋒諺於99年9月17日及99年11月18日偵查中之
    陳述，固屬審判外之陳述，且未經具結（按卷內並無蔡鋒諺
    之證人結文），屬傳聞證據；惟檢察官、被告、辯護人並未
    就上開陳述有所爭執，且迄於言詞辯論終結前，均未主張有
    刑事訴訟法第159條第1項不得為證據之情形，是應認已同意
    作為證據，且經本院審酌後，認無不適當之情形，應認具有
    證據能力。
二、認定犯罪事實所憑之證據及理由：
    上揭犯罪事實，業據被告陳祐振於偵查及本院審理時坦承不
    諱，核與證人蔡鋒諺於偵查中之證述、證人張國基、陳東源
    及張俊卿於偵訊中之具結證述均相符，復有被告持用之行動
    電話門號0000000000號與行動電話門號0000000000號、0000
    000000號、0000000000號、0000000000號、0000000000號之
    通訊監察譯文各1份、通訊監察書數份、臺中市警察局第二
    分局99年7月8日扣押筆錄及其扣押物品目錄表（見本院卷第
    113至115頁）、臺中縣警察局烏日分局99年7月23日搜索筆
    錄及其扣押物品目錄表（見本院卷第131至133頁）等在卷可
    稽，及有廠牌易利信、序號000000000000000號之行動電話1
    支（內含門號0000000000號SIM卡1張）於另案扣案足憑（現
    扣案於臺中市政府警察局第二分局，見本院卷第149頁之電
    話紀錄表）。再者，我國查緝毒品交易之執法甚嚴，對於販
    賣毒品者尤科以重度刑責，且毒品量微價高，取得不易，倘
    非有利可圖，一般人當無干冒重度刑責而提供毒品給他人之
    可能，足認被告販賣海洛因予蔡鋒諺、張國基、陳東源、張
    俊卿，主觀上確有營利之意圖。綜上所述，被告之自白核與
    事實相符，其3次販賣第一級毒品之犯行洵堪認定。
三、論罪科刑﹕
  (一)核被告就附表編號1至3所為，均係犯毒品危害防制條例第4
    條第1項之販賣第一級毒品罪。又被告就附表編號2所示犯行
    ，係以一個販賣行為，同時出售第一級毒品海洛因予張國基
    、陳東源2人，亦即係以一販賣行為觸犯數販賣第一級毒品
    罪名，為同種想像競合犯，應從一重處斷，論以一罪。被告
    各次因販賣毒品而持有毒品之低度行為，為販賣之高度行為
    所吸收，均不另論罪。又被告所為3次販賣第一級毒品等犯
    行，犯意各別，行為互殊，應分論併罰。再者，被告有犯罪
    事實欄所載之前科，此有臺灣高等法院被告前案紀錄表附卷
    可稽；其於受有期徒刑執行完畢後，5年以內故意再犯本件
    有期徒刑以上之罪，均為累犯，除死刑、無期徒刑部分依刑
    法第64條第1項、第65條第1項規定不得加重外，餘法定本刑
    含罰金刑部分，即應依刑法第47條第1項規定分別加重其刑
    。另被告於偵查及審判中均自白上開3次販賣第一級毒品犯
    行，此有被告之供述在卷可按，應依毒品危害防制條例第17
    條第2項規定，各次販賣犯行均減輕其刑，且因同時具有加
    重及減輕事由，就法定刑為罰金刑部分應依刑法第71條第1
    項規定先加後減，至法定本刑為死刑、無期徒刑部分，僅予
    減輕其刑。
  (二)另按毒品危害防制條例第17條所稱「供出毒品來源，因而破
    獲者」，係指被告供出毒品來源之有關資料，諸如前手之姓
    名、年籍、住居所、或其他足資辨別之特徵等，使調查或偵
    查犯罪之公務員因而對之發動調查或偵查並破獲者而言。申
    言之，被告之「供出毒品來源」，與調查或偵查犯罪之公務
    員對之發動調查或偵查並進而破獲之間，論理上須具有先後
    且相當之因果關係，最高法院98年度台上字第6331號判決意
    旨可資參照；換言之，是否符毒品危害防制條例第17條第1
    項之「供出毒品來源，因而查獲其他正犯或共犯者，減輕或
    免除其刑」之規定，自須所供出之毒品來源與被告本案起訴
    並有罪之違反毒品危害防制條例犯行部分有關，倘非係「本
    案被訴犯行之具關聯性」之毒品來源，自難認係該條項所規
    定之「供出毒品來源」。經查﹕(1)被告雖曾供出其本件販賣
    毒品之來源為張志豪，惟經本院函詢臺灣臺中地方法院檢察
    署，該署覆稱﹕「被告陳祐振雖於本股案件中供出其曾向張
    志豪購買毒品，然本股業於偵查中即已查知張志豪涉嫌販賣
    毒品（99年度偵字第25415號），並非因被告陳祐振之供述
    而查獲張志豪」等語，有該署100年3月3日中檢輝讓99偵211
    10字第017881號覆本院函在卷可稽（見本院卷第38頁），故
    此部分尚無毒品危害防制條例第17條第1項規定之適用。(2)
    又被告雖曾於偵訊中供出其其他毒品（非本件販賣之毒品）
    之來源為楊武輝，且經本院函詢臺灣臺中地方法院檢察署結
    果，該署覆稱﹕「本案被告陳祐振經查明因其供述而破獲毒
    品上手楊武輝、談長峰、江素滿等人」等語，此有該署100
    年7月12日中檢輝禮99偵22898字第099447號覆本院函在卷可
    稽（見本院卷第48之1頁），惟因楊武輝並非本件販賣之毒
    品來源，亦即與本件被訴犯行無關聯性，故此部分亦無毒品
    危害防制條例第17條第1項規定之適用，附此敘明。
  (三)又刑法第59條規定犯罪之情狀可憫恕者，得酌量減輕其刑，
    其所謂「犯罪之情狀」，與同法第57條規定科刑時應審酌之
    一切情狀，並非有截然不同之領域，於裁判上酌減其刑時，
    應就犯罪一切情狀（包括第57條所列舉之10款事項），予以
    全盤考量，審酌其犯罪有無可憫恕之事由（即有無特殊之原
    因與環境，在客觀上足以引起一般同情，以及宣告法定低度
    刑，是否猶嫌過重等等），以為判斷（參照最高法院95年度
    台上字第6157號判決）。查同為販賣第一級毒品之人，其原
    因動機不一，犯罪情節未必盡同，或有大盤毒梟者，亦有中
    、小盤之分，甚或僅止於吸毒者友儕間為求互通有無之有償
    轉讓者亦有之，其販賣行為所造成危害社會之程度自屬有異
    ，法律科處此類犯罪，所設之法定最低本刑卻同為「死刑或
    無期徒刑」，縱依上開毒品危害防制條例第17條第2項規定
    減刑結果，最低刑度亦為有期徒刑15年，不可謂不重。於此
    情形，倘依其情狀處以相當之有期徒刑，即足以懲儆，並可
    達防衛社會之目的者，自非不可依客觀之犯行與主觀之惡性
    二者加以考量其情狀，是否有可憫恕之處，適用刑法第59條
    之規定酌量減輕其刑，期使個案裁判之量刑，能斟酌至當，
    符合比例原則。查本件被告所為附表編號1至3所示之各次販
    賣第一級毒品犯行，販賣金額各為2000元、2萬4000元、180
    0元不等，其中附表編號2所示之販賣金額雖達2萬4000元，
    經與大量出售第一級毒品之大盤商動輒數十萬元或數百萬元
    ，乃至數千萬元巨額利潤相比，尚屬有別；且被告經檢察官
    曉諭供出毒品來源可以獲減刑之情況下，確實有供出其非本
    件販賣犯行之毒品來源，並經偵查機關查獲楊武輝、談長峰
    、江素滿等人，已如前述，顯見被告犯罪後具有悔意。綜合
    上情，本院認經上述減刑後，即使量處法定最低刑度之刑，
    仍嫌過重，尚無從與大毒梟之惡行有所區別，客觀上足以引
    起一般人之同情，各次犯罪情節尚堪憫恕，爰就被告所犯附
    表編號1至3所示販賣第一級毒品部分，均依刑法第59條之規
    定，酌量減輕其刑，並就法定刑為罰金刑部分先加後遞減之
    ，至法定本刑為死刑、無期徒刑部分，僅予遞減輕其刑。
  (四)爰審酌被告為貪圖一己私利，無視於毒品對於國民健康之戕
    害及國家對於杜絕毒品犯罪之禁令，販賣第一級毒品，致使
    一般施用毒品者，沉迷於毒癮而無法自拔，直接戕害國民身
    體健康，間接危害社會治安，並造成毒品之泛濫，所為實值
    非難；兼衡酌被告犯罪後坦承犯行，供出毒品來源，具有悔
    意；及考慮被告各次販賣之情節差異等一切情狀，分別量處
    如主文所示之刑，並合併定其應執行刑。
  (五)按供販賣毒品所用或因販賣毒品所得之財物，依毒品危害防
    制條例第19條第1項規定，均應沒收之，如全部或一部不能
    沒收時，追徵其價額或以其財產抵償之，乃刑法第38條第1
    項第2款、第3款及第3項職權沒收主義之特別規定，係採義
    務沒收主義，用以澈底杜絕行為人貪取暴利之誘因、工具與
    結果。故因販賣毒品罪所取得之一切對價，自不能與一般正
    常之營利事業僅計算其營利所得之情形，相提並論，不問其
    原屬供販賣所用之成本或因此所得之利潤，亦不以當場扣押
    者為限，本此特別規定，應概予沒收，始符對毒害國民身心
    健康行徑，嚴加懲戒之立法意旨（最高法院96年度臺上字第
    3247號裁判意旨參照）。本件販賣毒品所得合計2萬7800元
    ，雖未扣案，仍應依毒品危害防制條例第19條第1項規定宣
    告沒收，如全部或一部不能沒收時，以被告之財產抵償之。
    又被告於本院供稱其所有供本件聯絡販毒所用之行動電話，
    已在其之前吸食毒品案件中扣案等語（見本院卷第103頁）
    ，經查﹕(1)本件被告所有供聯絡如附表編號1、2所示販賣第
    一級毒品犯行所用之廠牌易利信、序號000000000000000號
    之行動電話1支（內含門號0000000000號SIM卡1張），業於
    99年7月8日經臺中市警察局第二分局查扣（見本院卷第113
    至115頁之扣押筆錄及扣押物品目錄表），現仍扣案於臺中
    市政府警察局第二分局（見本院卷第149頁之電話紀錄表）
    ，該支行動電話及其內含門號，應依毒品危害防制條例第19
    條第1項規定宣告沒收。(2)被告所有供聯絡如附表編號3所示
    販賣第一級毒品犯行所用之廠牌SONY、序號00000000000000
    0號之紅色行動電話1支（內含門號0000000000號SIM卡1張）
    ，雖曾於99年7月23日經臺中縣警察局烏日分局查扣（見本
    院卷第131至133頁之搜索筆錄及扣押物品目錄表），惟業經
    臺中地方法院檢察署於100年6月13日發還予被告之受託人蔡
    麗紅受領，此有該署扣押物發還受領書1紙在卷可按（見本
    院卷第153頁），該支行動電話及其內含門號，現雖未予扣
    案，仍應依毒品危害防制條例第19條第1項規定宣告沒收，
    如全部或一部不能沒收時，追徵其價額。
據上論斷，應依刑事訴訟法第299條第1項前段，毒品危害防制條
例第4條第1項、第17條第2項、第19條第1項，刑法第11條、第47
條第1項、第55條、第59條、第51條第5款，判決如主文。
本案經檢察官沙小雯到庭執行職務。
中    華    民    國   100    年    8     月    12    日
                刑事第十三庭  審判長法  官  吳幸芬
                                    法  官  黃建都
                                    法  官  戴嘉慧
以上正本證明與原本無異。
如不服本判決應於收受送達後10日內向本院提出上訴書狀，並應
敘述具體理由；其未敘述上訴理由者，應於上訴期間屆滿後20日
內向本院補提理由書（均須按他造當事人之人數附繕本）「切勿
逕送上級法院」。
                                    書記官  劉晴芬
中    華    民    國   100    年    8     月    12    日
 【附表】
┌─┬─────┬────────┬────┬────┬─────────┐
│編│犯罪時間及│犯   罪  方   式│犯罪所得│罪    名│應處之刑（含主刑及│
│號│交易地點  │                │（單位: │        │從刑）            │
│  │          │                │新臺幣）│        │                  │
├─┼─────┼────────┼────┼────┼─────────┤
│ 1│99年5月31 │被告以持用之行動│2000元  │販賣第一│處有期徒刑捌年，扣│
│  │日16時許，│電話門號00000000│        │級毒品，│案之廠牌易利信、序│
│  │在臺中市文│33號與蔡鋒諺持用│        │累犯    │號000000000000000 │
│  │心路附近之│之行動電話門號09│        │        │號之行動電話壹支（│
│  │水牛茶店  │00000000號聯絡後│        │        │內含門號0000000000│
│  │          │，雙方即在左列時│        │        │號SIM卡壹張）沒收 │
│  │          │地，由被告販賣新│        │        │；未扣案之販賣毒品│
│  │          │臺幣（下同）2000│        │        │所得新臺幣貳仟元沒│
│  │          │元之海洛因與蔡鋒│        │        │收，如全部或一部不│
│  │          │諺，惟蔡鋒諺遲至│        │        │能沒收時，以其財產│
│  │          │翌日始將購買毒品│        │        │抵償之。          │
│  │          │之價金2000元交付│        │        │                  │
│  │          │與被告所委託不知│        │        │                  │
│  │          │情之蔡麗紅。    │        │        │                  │
├─┼─────┼────────┼────┼────┼─────────┤
│ 2│99年6月4日│被告以持用之行動│2萬4000 │販賣第一│處有期徒刑玖年；扣│
│  │16時許，在│電話門號00000000│元      │級毒品，│案之廠牌易利信、序│
│  │臺中市漢口│33號分別與張國基│        │累犯    │號000000000000000 │
│  │路與臺中港│持用之行動電話門│        │        │號之行動電話壹支（│
│  │路交岔口附│號0000000000號、│        │        │內含門號0000000000│
│  │近        │陳東源持用之行動│        │        │號SIM卡壹張）沒收 │
│  │          │電話門號00000000│        │        │；未扣案之販賣毒品│
│  │          │70號、0000000000│        │        │所得新臺幣貳萬肆仟│
│  │          │號行動電話門號聯│        │        │元沒收，如全部或一│
│  │          │絡後，即在左列時│        │        │部不能沒收時，以其│
│  │          │地，由被告同時販│        │        │財產抵償之。      │
│  │          │賣2萬4000元之海 │        │        │                  │
│  │          │洛因與張國基和陳│        │        │                  │
│  │          │東源（惟由張國基│        │        │                  │
│  │          │1人出面交易）， │        │        │                  │
│  │          │張國基並交付2萬 │        │        │                  │
│  │          │4000元與被告。  │        │        │                  │
├─┼─────┼────────┼────┼────┼─────────┤
│ 3│99年7月22 │被告以持用之行動│1800元  │販賣第一│處有期徒刑捌年；未│
│  │日23時許，│電話門號00000000│        │級毒品，│扣案之廠牌SONY、序│
│  │在臺中市臺│33號與張俊卿持用│        │累犯    │號000000000000000 │
│  │中港路與文│之行動電話門號09│        │        │號之紅色行動電話壹│
│  │心路口附近│00000000號聯絡後│        │        │支（內含門號097567│
│  │之土地銀行│，雙方即在左列時│        │        │0633號SIM卡壹張） │
│  │          │地，由被告販賣18│        │        │沒收，如全部或一部│
│  │          │00元之海洛因與張│        │        │不能沒收時，追徵其│
│  │          │俊卿，張俊卿並交│        │        │價額；未扣案之販賣│
│  │          │付1800元與被告。│        │        │毒品所得新臺幣壹仟│
│  │          │                │        │        │捌佰元沒收，如全部│
│  │          │                │        │        │或一部不能沒收時，│
│  │          │                │        │        │以其財產抵償之。  │
└─┴─────┴────────┴────┴────┴─────────┘
【附錄本案論罪科刑法條】
《毒品危害防制條例第4條》
製造、運輸、販賣第一級毒品者，處死刑或無期徒刑；處無期徒
刑者，得併科新臺幣2千萬元以下罰金。
製造、運輸、販賣第二級毒品者，處無期徒刑或7年以上有期徒
刑，得併科新臺幣1千萬元以下罰金。
製造、運輸、販賣第三級毒品者，處5年以上有期徒刑，得併科
新臺幣7百萬元以下罰金。
製造、運輸、販賣第四級毒品者，處3年以上10年以下有期徒刑
，得併科新臺幣3百萬元以下罰金。
製造、運輸、販賣專供製造或施用毒品之器具者，處1年以上7年
以下有期徒刑，得併科新臺幣1百萬元以下罰金。
前五項之未遂犯罰之。